臺灣高雄地方法院民事判決　　　　　　100年度簡上字第410號
上訴 人 即　譚述
附帶被上訴人
被上訴人即　于景德
附帶上訴人
被上訴人　　張碧敏
上列當事人間請求損害賠償事件，上訴人不服民國100 年8月9日
本院高雄簡易庭100年度雄簡字第481號第一審判決，提起上訴，
附帶上訴人亦提起附帶上訴，本院於民國100年11月23日言詞辯
論終結，判決如下：
    主  文
上訴及附帶上訴均駁回。
第二審訴訟費用關於上訴部分，由上訴人負擔，附帶上訴部分由
附帶上訴人負擔。
    事實及理由
一、被上訴人即附帶上訴人于景德、被上訴人張碧敏主張：兩造
    為鄰居，於民國98年6月15日晚間8時50分許，在高雄市○○
    區○○路與廠橫路21巷口，因細故起爭執，上訴人因毆打被
    上訴人，致被上訴人即附帶上訴人于景德（下稱于景德）受
    有前額腫（約3X2公分）、左上臂後側2處擦傷（各約6X9公
    分）等傷害；張碧敏受有左大腿肌肉挫傷、右腰部6公分擦
    傷、上背部3公分擦傷等傷害。上訴人亦受有額頭1公分擦傷
    、右手瘀傷（4X4公分）之傷害，兩造於互相拉扯及鬥毆情
    形終止後，上訴人復又恐嚇被上訴人，恫稱：以後見一次打
    一次等加害身體之言語，致被上訴人心生畏懼。被上訴人因
    上訴人上開傷害身體及恐嚇之行為，身心遭受莫大痛苦，致
    于景德支出醫療費新台幣（下同）2,810元、張碧敏支出醫
    療費2,667元。爰依侵權行為之法律關係，請求上訴人賠償
    醫療費，並各給付精神慰撫金13萬5,000元等語。並於原審
    聲明：(一)上訴人應給付于景德13萬7,810元。(二)上訴人應給
    付張碧敏13萬7,667元。
二、上訴人則以：對被上訴人主張其有上開傷害及恐嚇行為之事
    實不爭執。被上訴人請求之醫療費用中，如因上開傷害行為
    就診之醫藥費用支出，其亦不予爭執，但于景德至身心科就
    診、張碧敏至精神科、腸胃科看診費用，應與其之行為無因
    果關係，且被上訴人請求之精神慰撫金金額太高等語。並於
    原審聲明：駁回被上訴人之訴。
三、原審經審理後，命上訴人給付于景德2萬550元（含醫療費用
    550元及慰撫金2萬元）、給付張碧敏2萬8,587元（含醫療費
    用587元及慰撫金2萬8,000元），而駁回被上訴人其餘請求
    。上訴人就其慰撫金敗訴部分提起上訴，並主張：被上訴人
    於本件並無精神上痛苦，其等請求精神慰撫金無理由等語，
    並於本院聲明：(一)原判決除確定部分外，關於命上訴人給付
    于景德超過550  元、給付張碧敏超過587元部分均廢棄。(二)
    上開廢棄部分，被上訴人在第一審之訴駁回。(三)于景德之附
    帶上訴駁回。于景德就其精神慰撫金敗訴部分不服，亦提起
    附帶上訴，並主張：我因上訴人本件行徑長期服用藥物，精
    神上非常痛苦，所以再請求精神慰撫金3萬元等語，並於本
    院聲明：(一)上訴人之上訴駁回。(二)原判決關於不利于景德部
    分廢棄。(三)上開廢棄部分，上訴人應再給付于景德3萬元。
    張碧敏則於本院聲明：上訴駁回。兩造分別原審所命給付醫
    療費部分及醫療費不應准許部分，並未上訴或附帶上訴，且
    于景德就原審駁回其慰撫金之請求在8萬5,000元部分（13萬
    5,000元－2萬元－3萬元＝8萬5,000元），張碧敏就其慰撫
    金請求敗訴部分，均未聲明不服，上開部分均業已確定，併
    予敘明。
四、兩造不爭執事項：
(一)、兩造為鄰居，於98年6月15日晚間8時50分許，在高雄市○○
    區○○路與廠橫路21巷口，因細故起爭執，上訴人因毆打被
    上訴人，致于景德受有前額腫（約3X2公分）、左上臂後側2
    處擦傷（各約6X9公分）等傷害；張碧敏受有左大腿肌肉挫
    傷、右腰部6公分擦傷、上背部3公分擦傷等傷害。上訴人復
    恐嚇被上訴人，恫稱：以後見一次打一次等加害身體之言語
    ，致其等心生畏懼。
(二)、上訴人因上開行為涉犯傷害及恐嚇危安罪，經本院刑事庭以
    99年度審簡字第821號刑事判決判處各拘役20日，定應執行
    拘役30日，並諭知如易科罰金，以1,000元折算1日。嗣公訴
    人及上訴人均對上開判決提起上訴，經本院以99年度簡上字
    第510號刑事判決上訴駁回，並宣告上訴人緩刑2年，應向公
    庫支付5萬元。該案於99年12月16日確定。
五、本件爭點為：精神慰撫金賠償金額以多少金額為適當？
六、本件得心證之理由：
(一)、上訴人於上揭時、地，因細故與被上訴人起爭執，致于景德
    受有前額腫（約3X2公分）、左上臂後側2處擦傷（各約6X9
    公分）等傷害；張碧敏受有左大腿肌肉挫傷、右腰部6公分
    擦傷、上背部3公分擦傷等傷害。上訴人亦受有額頭1公分擦
    傷、右手瘀傷（4X4公分）之傷害，兩造於互相拉扯及鬥毆
    情形終止後，上訴人復恐嚇被上訴人，恫稱：以後見一次打
    一次等加害身體之言語，致其心生畏懼等情，業據被上訴人
    提出本院99年度簡上字第510號刑事判決、診斷證明等資料
    在卷可參，並為上訴人所不爭執，上情足堪認定。
(二)、按「因故意或過失，不法侵害他人之權利者，負損害賠償責
    任。」、「不法侵害他人之身體、健康、名譽、自由、信用
    、隱私、貞操、或不法侵害其他人格法益而情節重大者，被
    害人雖非財產上損害，亦得請求賠償相當之金額」，民法第
    184條前段、第195條第1項前段分別定有明文。又按慰撫金
    之多寡，應斟酌雙方之身分、地位、資力與加害程度，及其
    他各種情形核定相當之數額，該金額是否相當，自應依實際
    加害情形與被害人所受之痛苦及雙方之身分、地位、經濟狀
    況等關係決定之（最高法院51年台上字第223號判例意旨參
    照）。經查，被上訴人因上訴人前揭傷害及恐嚇，身體、健
    康、自由等權利受侵害，被上訴人精神上必受有相當之痛苦
    ，是被上訴人依上開規定，請求非財產上之損害賠償，自屬
    有據。經查：
１、原審依職權函詢阮綜合醫院，經該院以100年6月22日阮醫教
    字第1000000299號函復略以：于景德至該院身心內科初診日
    期為97年5月23日，主要問題為恐慌發作併多種身體不適，
    至100年5月10日共門診16次。恐慌症之病因通常包含體質身
    體狀況、個性、生活壓力等，且患者於100年2月15日回診時
    曾自述遭人恐嚇，感到不安而經常發作不適等語，此有上開
    函件在卷可參（見原審卷第198頁），可知于景德自97年5月
    23日起，在上訴人為本件不法侵害行為前，即固定於阮綜合
    醫院就醫治療，是于景德須持續至阮綜合醫院身心內科就醫
    治療，其原因乃原有之「恐慌症」尚未痊癒所致。又于景德
    雖於100年2月15日回診時曾自述遭人恐嚇經常發作不適云云
    ，然于景德上開陳述係於本件100年1月26日提起本件訴訟後
    所為，且距本件事發98  年6月15日已離1年多，故亦難認于
    景德「恐慌症」之發作係因上訴人本件不法行為所致。
２、再者，于景德為大學畢業，擔任公務員，每月薪資約5萬
    6,000元，98年度所得約42萬6,446元、名下有房屋1筆、土
    地5筆、汽車1輛、投資4筆，財產總額約188萬3,030元；張
    碧敏為二專畢業、擔任家管無工作收入，98年度所得約有10
    萬9,538元，名下房屋1筆、汽車1輛、投資12筆，財產總額
    約31萬7,710元；上訴人則為五專畢業，經營幼稚園，每月
    收入約6萬元，98年度所得約56萬634元、名下有房屋3筆、
    土地4筆、汽車4輛，財產總額約573萬9,284元，此有原審依
    職權調閱之稅務電子閘門財產所得調件明細表在卷足憑（見
    原審卷第21-27頁），應堪認定。本院審酌兩造之身分、地
    位、經濟狀況、僅為細故即互相傷害、上訴人為傷害及恐嚇
    之加害情形、被上訴人所受傷勢、其等精神方面遭受之痛苦
    程度，認于景德請求之精神慰撫金以2萬元，張碧敏請求之
    精神慰撫金以2萬8,000元為適當，從而，原審判命上訴人應
    給付于景德精神慰撫金2萬元、給付張碧敏精神慰撫金2萬
    8,000元並無不當。上訴人主張被上訴人並無精神損害云云
    ，不足採信。至於于景德附帶上訴請求上訴人應再給付慰撫
    金3萬元部分，亦無理由，不應准許。
七、綜上所述，被上訴人依侵權行為損害賠償之法律關係，請求
    上訴人給付于景德精神慰撫金2萬元，給付張碧敏精神慰撫
    金2萬8,000元，為有理由，應予准許，逾此範圍精神慰撫金
    之請求並無理由，應予駁回。原審就上開應准許部分，判決
    上訴人應如數給付，並依職權宣告假執行及酌定擔保金額宣
    告免為假執行，經核並無違誤。上訴人上訴意旨，指摘原判
    決此部分不當，求予廢棄改判，為無理由，應駁回其上訴。
    至于景德附帶上訴部分，指摘原判決所命給付慰撫金數額過
    少，應再命上訴人給付3萬元之慰撫金部分，亦無理由，其
    附帶上訴亦應駁回。
八、據上論結，本件上訴及附帶上訴均為無理由，依民事訴訟法
    第436條之1第3項、第449條第1項、第78條，判決如主文。
中    華    民    國   100    年    12    月    7     日
                  民事鳳山分庭  審判長法  官  楊富強
                                      法  官  張琬如
                                      法  官  吳芝瑛
以上正本係照原本作成。
本判決不得上訴。
中    華    民    國  100    年    12    月    8    日
                                      書記官  梁瑜玲